# 并购事项合并层面处理

提问人：大侠 汉 堡包 时间：2022-12-29 15:41:50
请教各位老师：A公司于 2022 年 5 月 18 日并购B公司，根据评估报告评估基准日 2021 年 6 月 30 日，B公司总资产账面 9000 万元，负面账面价值 8000 万元，净资产账面价值 1000 万元。以收益法评估，股东全部权益评估价值为 100 万元，减值额为 900 万元，截止至交割日，过渡期实现净利润 70 万元，负债账面价值 9000 万元，净资产 1070 万元。依据股权转让协议，以承债式进行并购100%股权，支付对价为 100 万元及补贴折让金 400 万元，合计 500 万元，承担负债 9000 万元。经了解，补贴折让金系B公司应收账款-可再生新能源补贴款 1200 万元，折让成 400 万元给予原股东。并购日前B公司尚未进行减值处理，且评估报告以收益法确认的减值额 900 万元也未进行分摊。
问：折让款作为对价的一部分，且可否作为仅折价购买未来收取补贴款 1200 万元。如视购买，B公司角度是否按照 1200 万元处置仅获得 400 万元。既按照收益法评估的价格 100 ，实质对应的净资产应为（1070-1200=-130）。合并层面应确认商誉100-（-130）=230万元商誉。同时是否考虑递延所得税？
合并层面会计处理
借：应收账款（400-1200）=-800
贷：资本公积（400-1200）=-800
借：净资产 1070
借：资本公积-800
借： 商誉 230
贷：长期股权投资 500

回答人：chenyiwei
首先，B公司是否为光伏、风能等可再生能源发电项目公司？如果是项目公司，则属于“单一资产实体”，应将收购价款减去可辨认净资产公允价值后的差额全部确认为无形资产，而不能确认商誉。
其次，如果将折价收购应收补贴款与收购B公司股权作为一揽子交易来看，相当于在原先基于股权评估值确定的收购价格基础上（股权评估值中已包含上述应收补贴款的评估值在内）再给原股东额外支付 400 万元。取得的应收补贴款应按公允价值计量（公允价值可能不一定是此处约定的 400 万），额外支付的 400 万元最终在合并报表层面体现为无形资产成本，需在后续经营年限内合理摊销，计入各年度的营业成本。